【裁判字號】    92,聲判,2
【裁判日期】    920227
【裁判案由】    聲請交付審判
【裁判全文】
臺灣高雄地方法院刑事裁定                            九十二年度聲判字第二號
    聲  請  人  乙○○
    代  理  人  沈榮生律師
    被      告  甲○○
                丙○○
右列聲請人因告訴被告等妨害自由案件，不服臺灣高等法院高雄分院檢察署檢察長駁
回再議之處分（九十一年度上聲議字第八三０號），聲請交付審判，本院裁定如左：
    主  文
聲請駁回。
    理  由
一、按告訴人不服上級法院檢察署檢察長或檢察總長認再議為無理由而駁回之處分者
    ，得於接受處分書後十日內委任律師提出理由狀，向該管第一審法院聲請交付審
    判；法院認為交付審判之聲請不合法或無理由者，應駁回之，刑事訴訟法第二百
    五十八條之一、第二百五十八條之三第二項前段，分別定有明文。本件告訴人告
  訴意旨略以：緣告訴人乙○○曾任訴外人前高雄市議員龔睿宏（原名為龔瑞泰）
    之助理，於民國八十五年間，訴外人龔睿宏因財務困難，向被告甲○○、丙○○
    二人借貸，於八十六年三月二十三日雙方成立和解，以二成現金償還債務，詎被
    告二人自毀和解約定，一再逼迫訴外人龔睿宏，訴外人龔睿宏惟恐受到傷害，乃
    商請告訴人簽發付款人為慶豐銀行、票面金額一百萬元、發票日八十六年七月十
    日至八十七年二月十日之支票共八紙予被告二人收執，然訴外人龔睿宏僅給付第
    一期票款（即八十六年七月十日），即無力再支付，被告二人明知該筆債務與告
    訴人無關，竟於八十九年七月三日晚上七時二十分許，被告二人至高雄市○○路
    「狀元便當店」之告訴人上班地點，共同基於恐嚇危害安全之犯意聯絡，揚言要
    告訴人於七月八日前聯絡訴外人龔睿宏出面，否則即叫人前來砸店，致使告訴人
    聞言後心生畏懼，乃面告經理呂世禎此事，並向高雄市政府警察局左營分局龍華
    派出所備案；迨於同年七月八日晚上十七時許，被告二人又共同基於妨害自由之
    犯意聯絡，夥同數名姓名年籍不詳之男子共乘坐三輛車子至右開「狀元便當店」
    ，誣指告訴人積欠其等債務五百餘萬元云云，告訴人即向新莊派出所報案，雙方
    到達派出所後，被告二人以債務糾紛為由搪塞警員，致警員僅作紀錄，未製作筆
    錄，然告訴人每欲離開派出所即遭被告等人包圍，並圍住告訴人之車輛，且被告
    甲○○強逼告訴人要將車輛（車號ＸＲ─四八七七號）交出，否則別想離開，告
    訴人害怕受到傷害旋即折返派出所，如此折騰近午夜，告訴人見警員顢頇無能，
    惟恐生命安全受到危害，迫於無奈，遂簽下由被告丙○○所書立之同意書，被告
    等人即將車輛開走，不料事後被告二人竟在高雄市隨處停車、違規，且拒繳停車
    費用，致使告訴人屢次接獲罰單。因認被告二人涉有刑法第三百零二條之妨害自
    由罪嫌、第三百零四條使人行無義務之強制罪嫌、第三百零五條之恐嚇安全罪嫌
    云云。告訴人以上開事項向臺灣高雄地方法院檢察署提出告訴，經該署檢察官於
    九十一年五月二十二日以九十年度偵字第一八０八四號不起訴處分書予以不起訴
    處分後，告訴人不服聲請再議，惟臺灣高等法院高雄分院檢察署檢察長仍於九十
    一年十二月十日以九十一年度上聲議字第八三０號處分書駁回其再議，並於九十
    一年十二月二十四日送達告訴人，告訴人乃於九十二年一月二日委任律師提出理
    由狀向本院聲請交付審判等節，業經本院依職權調取臺灣高雄地方法院檢察署九
    十年度偵字第一八０八四號及九十一年度上聲議字第八三０號卷核閱無誤，故本
    件聲請交付審判程序合於前揭規定，先予敘明。
二、本件聲請交付審判意旨略以：
（一）被告丙○○自承曾於八十九年七月三日晚間至聲請人上班之狀元便當店，雖其
      辯稱係「好意告知」云云，然何以同年七月八日晚上又夥同被告甲○○至狀元
      便當店，並親自書寫「同意書」，顯見被告丙○○表面上充當和事佬，實則與
      被告甲○○同為動作，故檢察官稱其無任何動機理由云云，實難令人甘服。
（二）被告甲○○雖執有支付命令及告訴人簽發之支票，然五百萬之債務，事實上係
      案外人龔某與被告甲○○之債務，此為聲請人、被告二人及龔某均知悉之事，
      乃係因龔某無力支付債務避不見面，被告二人方一再向聲請人尋隙，藉以逼迫
      龔某出面，此可從被告二人一再要求聲請人聯絡龔某出面自明；聲請人與被告
      二人既無債務糾葛，若非受逼迫豈可能以自己之車輛以供抵償？況被告甲○○
      既執有聲請人開立之票據及支付命令，應依法查扣聲請人財產薪資，豈有自行
      查扣車輛抵償之理？且當時書立之同意書並未載明該部車輛抵償之額度，且載
      明「該車輛任憑甲○○先生處理... 七月十八日以後本債權債務依然存在」，
      益可證車輛係遭強行取走。
（三）七月八日晚上聲請人與被告二人有至新莊派出所，然被告二人一再向員警出示
      票據及支付命令表示確有債權存在，聲請人當時因懾於票據與支付命令，無法
      釐清民事糾葛與刑事妨害自由之區隔，是未向警員明確表示要告訴，此乃一般
      未識法律之人民正當反應，否則聲請人如非遭被告限制自由，豈可能與被告周
      旋如此之久，最後被迫簽下棄車之約，始得離去。
（四）聲請人與被告二人係認識多年之友人，是聲請人被迫簽下同意書時，被告甲○
      ○即坐上聲請人之車輛，聲請人因當時已無公車，始要求甲○○載其返家，被
      告二人逼迫聲請人亦係逼使龔某出面之手段，因此聲請人始敢要求被告甲○○
      在其返家，此乃一般常理，檢方未悉其中緣由認違背情理云云，足證檢方未盡
      調查能事，未悉雙方已認識多年之情事。
三、按法院於審查交付審判之聲請有無理由時，除認為告訴人所指摘不利被告之事證
    未經檢察機關詳為調查或斟酌，或不起訴處分書所載理由違背經驗法則、論理法
    則或其他證據法則，否則，不宜率予交付審判，法院辦理刑事訴訟案件應行注意
    事項第一百一十八項可資參酌。經查：
（一）本件原檢察官偵查結果以：告訴人係與被告甲○○有財務糾紛，與被告丙○
      ○並無任何金錢紛爭，此有台灣高雄地方法院八十六年度促字第四七二一０號
      支付命令及支付命令確定證明書在卷可憑，並經被告甲○○供述在卷，且為告
      訴人所不爭執，則衡諸常情，被告丙○○實無任何動機及理由，為了他人之債
      務去恐嚇告訴人，而自罹刑章身陷囹圄？況當時在場者僅有被告丙○○及告訴
      人二人，「狀元便當店」之經理呂世禎並未在場與聞，又如何證明被告丙○○
      確有恐嚇告訴人之行為，參以被告丙○○果真揚言恐嚇告訴人，告訴人大可報
      警處理，但告訴人卻提不出報案證明，益足印證告訴人此部分之指訴無任何證
      據加以佐證證明；另經檢察官指派本署檢察事務官前往高雄市政府警察局新
      莊派出所調查八十九年七月八日晚上，告訴人有無遭被告二人及其他姓名年籍
      不詳之男子包圍，阻止告訴人離去，致使告訴人三番二次進出派出所，並逼迫
      告訴人簽立同意書之情形，經檢察事務官訊問當日相關時段之值班警員林正隆
      、林志明、梁楚弦、林宏泰等人，均無印象當日派出所有發生當事人拉扯、包
      圍車輛及當事人多次進出派出所之情事，此亦有本署檢察事務官辦理交辦案件
      回報單、本署電話紀錄單、及證人詢問筆錄等在卷可憑，足認告訴人是否確有
      遭受被告二人之包圍阻其離去，並逼迫其簽立同意書一情，猶待商榷；再者
      ，參以告訴人陳述其在派出所外遭被告等人包圍，阻止離去，而多次進出派出
      所一詞，依一般經驗法則及常理判斷，告訴人於遭受被告二人之不法侵害時，
      理應趁進入派出所之際向值班警員求救，請求值班警員保護其人身安全，豈有
      任憑被告等人多次包圍，阻其離去，而三番二次進入派出所無聲無息躲避，被
      迫簽下同意書之理？又告訴人陳稱其與被告甲○○一同自派出所返回「狀元便
      當店」後，即將車輛交予被告甲○○，並央求被告甲○○駕車載其返回住處，
      則衡情依理，告訴人苟受被告等人之不法侵害及逼迫簽立同意書，理應避之唯
      恐不及，並即刻報警或尋求法律途徑保護，焉有央求被告甲○○駕車載其返家
      ，並事隔一年之久始提出妨害自由之告訴？綜上所述，告訴人指訴被告丙○
      ○於八十九年七月三日至其上班地點「狀元便當店」內，揚言恐嚇砸店等情，
      均無證據證明其說；又告訴人指摘被告甲○○、丙○○夥同不詳姓名年籍之男
      子於八十九年七月八日晚上，至「狀元便當店」催討債務，經報警處理後，一
      行人均前往左營分局新莊派出所協商，於告訴人準備離去時包圍其車輛，阻止
      其離去，致告訴人三番二次進出派出所躲避，並被迫簽下同意書一情，核與一
      般常情經驗判斷有違，是被告二人前開所辯，衡情度理，顯較告訴人之指訴可
      採。
（二）臺灣高等法院高雄分院檢察署檢察長維持原檢察官所為之不起訴處分，並以：
      聲請人既自承曾簽發支票給被告，則依票據法規定，聲請人與被告間已有票
      據債權債務關係存在，聲請人以車輛抵帳，核屬處理民事債務之事宜，被告等
      既無強迫或脅迫等之不法行為，自不得令負刑責；至於聲請人所稱伊與被告
      等多次進出新莊派出所部分，經原檢察官偵查後，亦無證據可資證明被告等有
      何妨害自由之犯行，已見前述，聲請人仍執陳詞，自不足採。
（三）經核，並無何告訴人所指摘不利被告之事證未經檢察機關詳為調查或斟酌，不
      起訴處分書所載之理由亦未違背經驗法則及論理法則，亦無違反證據法則之處
      ，是告訴人等仍以上開理由認被告等涉有妨害自由犯行，聲請交付審判，自難
      認有理由。
（四）又按刑事訴訟法第二百五十八條之一規定告訴人得向法院聲請交付審判，係對
      於「檢察官不起訴或緩起訴裁量權」制衡之一種外部監督機制，此時，法院僅
      在就檢察官所為不起訴或緩起訴處分是否正確加以審查，以防制檢察機關濫權
      ，依此立法精神，法院就聲請交付審判案件之審查，所謂「得為必要之調查」
      ，其調查證據之範圍，自應以偵查中曾顯現之證據為限，不可就告訴人新提出
      之證據再為調查，亦不可蒐集偵查卷以外之證據。是聲請人於向本院提出本件
      聲請交付審判後，又提出未曾於偵查程序中提出之新證據錄音帶一卷，惟揆諸
      刑事訴訟法第二百五十八條之一之立法精神，法院雖對交付審判案件之審查，
      得為必要之調查，然自應以偵查中曾顯現之證據為限，不宜就聲請人提出之新
      證據再為調查，否則即有違聲請交付審判制度之精神，附此敘明。綜上所述，
      告訴人聲請交付審判，非有理由，應予駁回。
據上論斷，應依刑事訴訟法第二百五十八條之三第二項前段，裁定如主文。
中      華      民      國    九十二    年      二      月     二十七   日
                                     臺灣高雄地方法院刑事第一庭
                                         審判長法官  林水城
                                               法官  謝雨真
                                               法官  盧怡秀
右正本證明與原本無異。
如不服本裁定，應於裁定送達後五日內，向本院提出抗告狀。
                                             書記官  林佳蓉
中      華      民      國    九十二    年      二      月     二十七   日


司法院資訊處製作；財團法人民間司法改革基金會備份。
